臺灣高等法院高雄分院刑事裁定
111年度聲再字第87號
再審聲請人  
即受判決人  王文鼎



代  理  人  方浩鍵律師
上列聲請人因殺人未遂案件，對於本院111年度上訴字第56號，
中華民國111年3月29日所為之確定判決（第一審案號：臺灣屏東
地方法院110年度訴字第369號；起訴案號：臺灣屏東地方檢察署
110年度偵字第622號），聲請再審，本院裁定如下：
    主  文
再審之聲請駁回。
    理  由
一、程序部分
　　按判決在第三審確定者，對於該判決聲請再審，除以第三審
    法院之法官有第420條第1項第5款情形為原因者外，應由第
    二審法院管轄之。第426條第3項定有明文。本件聲請人即受
    刑人王文鼎（下稱聲請人）犯殺人未遂罪案件，前經本院為
    第二審判決，並經被告提起第三審上訴後，經最高法院111
    年度台上字第2739號判決駁回上訴而確定，依前開說明，本
    件聲請人聲請再審，自應由本院為管轄法院，先予敘明。　
二、案件緣由及聲請意旨
　㈠本件聲請人因感情問題對被害人心生不滿，以汽油自被害人
    頭頂潑灑而下，並於伸手自褲子口袋掏取打火機欲點火時遭
    旁人制伏而未遂，經本院第二審維持第一審臺灣屏東地方法
    院依刑法第271條第2項、第1項殺人未遂罪判處有期徒刑5年
    4月之判決，嗣經最高法院111年度台上字第2739號判決駁回
    其第三審上訴而確定，有臺灣高等法院被告前案紀錄表及各
    審判決書在卷可稽。
　㈡聲請人以其本案於民國110年1月1日晩間發生，而經帶回警局
    後，除經測得酒精濃度為0.75及0.5毫克之數值外，於警局
    中自凌晨2、3時至4、6時均無睡眠或休息，其第一次詢問係
    在酒醉狀態且徹夜未眠之下，遭疲勞訊問所為，該次自白顯
    然欠缺任意性而無證據能力，卻經一審判決引為重要依據。
    嗣聲請人於同日直至臺灣屏東地方檢察署接受檢察官訊問前
    ，亦均未獲適當休息或睡眠之時間，聲請人自111年（110年
    ）1月1日白日至111年（110年）1月2日下午4時間，已逾24
    小時未曾休息或睡眠，其在此等疲勞期間下所作成自白，洵
    難認有「任意性」之存在，不得為證。上開事實及相關證據
    於原審審理時即已存在，然未經發現並調查，爰依刑事訴訟
    法第420條第1項第6款規定聲請再審云云。
三、相關規範之說明
　　按再審制度係為發現確實之事實真相，以實現公平正義，而
    於案件判決確定後，另設之特別救濟管道，重在糾正原判決
    事實認定之錯誤。惟確定判決因生既判力進而有執行力，而
    聲請再審對於判決公信不無影響，當有嚴格條件限制。次按
    有罪之判決確定後，因發現新事實或新證據，單獨或與先前
    之證據綜合判斷，足認受有罪判決之人應受無罪、免訴、免
    刑或輕於原判決所認罪名之判決者，為受判決人之利益，得
    聲請再審；而此新事實或新證據，指判決確定前已存在或成
    立而未及調查斟酌，及判決確定後始存在或成立之事實、證
    據。刑事訴訟法第420條第1項第6款、第3項分別定有明文。
四、本院之判斷
　㈠基礎事實部分
　　本件聲請人於110年1月2日凌晨零時19分許犯罪後，係於零
    時40分經警方逮捕並帶回屏東縣政府警察局屏東分局崇蘭派
    出所，同日上午6時至6時52分在該所接受警詢，午前11時35
    分即已經移送至臺灣屏東地方檢察署，於稍後同日中午12時
    13分即經內勤檢察官訊問並諭令具保暨限制住居，旋由具保
    人洪中信繳納保證金完成交保而獲釋等情，業經本院調得原
    案全卷並核閱卷附聲請人簽署之逮捕通知書（警卷第24頁、
    第25頁）、警詢筆錄（警卷第7頁至第9頁）、臺灣屏東地方
    檢察署點名單（偵卷第13頁）、偵詢筆錄（偵卷第15頁至第
    16頁）、限制住居具結書（偵卷第17頁）、具保責付辦理程
    序單（偵卷第19頁）、收受刑事保證金通知（偵卷第21頁）
    、暫收臨時收據（偵卷第22頁）在卷可稽。質言之，聲請人
    於案發後約20分鐘，即是日凌晨零時40分經逮捕後，其先後
    接受警詢及偵訊之時間分別為上午6時、中午12時13分，各
    自間隔約5、6小時；自其行動自由開始受公力拘束之時點至
    獲諭知具保時止，甚至尚不及12小時。故聲請意旨聲稱本件
    聲請人之警詢及偵訊筆錄係在逾24小時未休息、睡眠之疲勞
    期間下作成云云，容有混淆。
　㈡聲請意旨所據與法定要件不符
　　聲請意旨以前述聲請人於110年1月2日上午、中午先後接受
    警詢、偵訊所為之陳述，係在疲勞訊問下所為，並經第一審
    判決引為重要之依據云云。惟姑不論警局及地方檢察署係以
    刑事犯罪案件之偵查為日常業務，依法對於受拘束之嫌疑人
    或被告，原均設有相當之環境及處所供其休息、準備。本件
    聲請人於案發當日凌晨零時40分經逮捕後，警方已經提供聲
    請人休息數小時至同日上午6時許，方才開始詢問，已如前
    述。故而聲請人於接受警詢之始，在承辦警員首先告知得拒
    絕之情形下，即已表明其精神狀況很清楚並同意接受詢問等
    情，有警詢筆錄在卷可稽（警卷第7頁）。嗣稍後聲請人經
    移送臺灣屏東地方檢察署由內勤檢察官訊問時，不僅亦不曾
    表示有何影響其陳述任意性之情事；其訊問內容扣除開始訊
    問之權利告知及末了問以有無補充而據答以「沒有」之外，
    聲請人於該次經檢察官訊問而回答之過程，猶僅有兩個問答
    ，甚至其中之一更僅是問以是否承認縱火未遂等情而簡單答
    稱：「認罪」（偵卷第15頁），客觀上亦無疲勞或密集訊問
    之可言。又即便爾後全案經起訴至第一審、第二審審理之過
    程中，聲請人在辯護人全程參與、協助之下，亦均不曾表示
    有前開所稱遭疲勞訊問或其他違反任意性陳述之情事。是聲
    請意旨於案經判決確定後徒言翻異而重為質疑，復未據提出
    具體事證以推翻聲請人上開當下對於自己精神狀況之陳述，
    其此部分所述，已然無據。遑論聲請人於全案程序進行之過
    程中，包括上開所指案發當日稍後於警詢、偵訊中所為陳述
    之內容，對其犯行亦均辯稱所為僅為嚇嚇被害人而已，並無
    所謂因欠缺任意性而自白殺人未遂情事，是聲請意旨此部分
    所指，亦與卷證不符。此外，本院原確定判決既以引用第一
    審判決之形式作成，並未另為犯罪事實與證據之論述。而第
    一審判決依其理由中就認定聲請人成立殺人未遂犯行之論述
    內容，不僅未曾無中生有而引用前述原本即不存在之所謂被
    告自白為其依據之外，遍觀全部判決內容，其曾經提及聲請
    人於聲請意旨所指110年1月2日警詢及偵訊筆錄中所為陳述
    者，亦僅有：「被告於警詢中自承，我當時褲子的口袋裏有
    放1支打火機」一語（出自警卷第8頁，記載於第一審判決第
    5頁第16行至第18行），而同一事實之證明不僅原有蒐證照
    片、扣案證物及證人之指述在卷可稽，並非孤證；縱令聲請
    人嗣後於偵查中及法院審理時之供述，亦均有相關情節之陳
    述可資援引。故就形式上而言，原確定判決即便除去該部分
    所引用聲請人於警詢中之陳述，客觀上對於原判決所為認定
    事實之依據及結果亦全然不生影響，至為顯明。足徵聲請意
    旨聲稱原判決係以上開所指聲請人案發後於警詢及偵訊中之
    陳述，作為判決之重要依據云云，顯與事實不符。從而，本
    件縱令排除前開聲請意旨所指事證，要亦就原判決之結果不
    生影響。聲請人據此聲請再審，於法即有未合，本院經依法
    通知聲請人及其代理人到場，並聽取檢察官及受判決人之意
    見後，認為聲請人之聲請並無理由，應予駁回。
五、據上論斷，依刑事訴訟法第434條第1項，裁定如主文。
中　　華　　民　　國　　111 　年　　12　　月　　15　　日
                      刑事第八庭審判長法  官  陳中和
                                      法  官  林柏壽
                                      法  官  陳松檀
以上正本證明與原本無異。
如不服本裁定應於送達後10日內向本院提出抗告狀。
中　　華　　民　　國　　111 　年　　12　　月　　15　　日
                                      書記官  李佳旻